【裁判字號】    92,判,780
【裁判日期】    920619
【裁判案由】    水土保持法
【裁判全文】
最  高  行  政  法  院  判  決                    九十二年度判字第七八○號
    上  訴  人  甲○○
                             .
    被 上訴 人  臺北縣政府
    代  表  人  丙○○
右當事人間因水土保持法事件，上訴人對於中華民國九十一年二月八日臺北高等行政
法院九十年度訴字第五○七號判決，提起上訴，本院判決如左：
    主  文
上訴駁回。
上訴審訴訟費用由上訴人負擔。
    理  由
壹、本件上訴人主張：上訴人自民國八十一年間接受臺北縣政府處分坐落臺北縣淡水
    鎮○○○段楓樹湖小段一九七地號土地（下稱系爭土地）違反水土保持法後，至
    今未再有任何開挖整地情形。被上訴人指上訴人於八十八年間在系爭土地開挖整
    地，並無具體實證，又被上訴人所提示之照片為系爭土地被偷倒廢土之處，此外
    現場狀況除地質變硬外，完全是八十一年間違規受處分所遺留下來的狀況。再者
    ，本件原處分所依據的會勘記錄內容，與上訴人之子陳全吉簽名時會勘人員所訴
    內容不符，且當時未交付繕本存查，疑會勘記錄遭擅改偽造等情，爰請求撤銷原
    處分。
貳、被上訴人未提出答辯。
參、原審斟酌全辯論意旨及調查證據結果，以：本件被上訴人於八十八年十一月三十
    日會同相關人員及上訴人之子陳全吉至現場會勘，發現系爭土地有擅自開挖整地
    情事，違規面積約三○○平方公尺，且上訴人之子陳全吉亦在該會勘紀錄簽名（
    會勘紀錄到場之當事人雖有甲○○之簽名，但係實際到場人陳全吉所簽署，為兩
    造所不爭執，見言詞辯論筆錄）承認該會勘紀錄之真正，又依現場所拍攝之照片
    顯示現場為新開挖，有會勘紀錄、照片影本等附卷可稽，足見上訴人未先擬具水
    土保持計畫送主管機關核定，擅於前述山坡地內，開挖整地，違規事實洵堪認定
    。上訴人雖主張該地因被偷倒廢土，為免於被廢土破壞，乃在上面種植蔬菜等植
    物云云，惟未能舉證以實其說，已不可採。況上訴人亦自承於被偷倒廢土後確曾
    僱工將該地整平等情，此有訴願書及再訴願書之內文可按，是縱上訴人主張屬實
    ，則此一僱工將系爭土地整平之行為，亦應擬具水土保持計畫送主管機關審核，
    方符合水土保持法規定，上訴人未依水土保持法規定擬具水土保持計畫書，擅自
    開挖山坡地整地，上訴人違規之事實，自可認定。至上訴人於事後擬具水土保持
    計畫書申請開發系爭土地與否，究與本件之違規事實無涉，自不足為上訴人免責
    之理由為由，認原處分並無不合，乃判決駁回上訴人在原審之訴等語。
肆、本院查，按水土保持法第八條第一項第五款規定：「下列地區之治理或經營、使
    用行為，應經調查規劃，依水土保持技術規範實施水土保持之處理與維護：一、
    ．．．五、於山坡地或森林區內開發建築用地，或設置公園、墳墓、遊憩用地、
    運動場地或軍事訓練場、堆積土石、處理廢棄物或其他開挖整地。．．．」；同
    法第十三條第一項規定：「第八條第一項第五款之開發、經營或使用行為，其水
    土保持義務人應先擬具水土保持計畫，送請主管機關核定，如屬依法應進行環境
    影響評估者，並應檢附環境影響評估審查結果一併送核，其水土保持計畫未經主
    管機關核可前，各目的事業主管機關不得逕行核發開發或利用之許可。」；同法
    第二十三條第二項規定：「未依第十二條至第十四條規定之一擬具水土保持計畫
    送主管機關核定而擅自開發者，除依第三十三條規定按次分別處罰外，主管機關
    應令其停工，得沒入其設施及所使用之機具，強制拆除及清除其工作物，所需費
    用，由經營人、使用人或所有人負擔，並自第一次處罰之日起兩年內，暫停該地
    之開發申請。」；同法第三十三條第一項規定：「有下列情形之一者，處新臺幣
    六萬元以上三十萬元以下罰鍰．．．二、違反第十二條至第十四條規定之一，未
    先擬具水土保持計畫或未依核定計畫實施水土保持之處理與維護者，或違反第二
    十三條規定，未在規定期限內改正或實施仍不合水土保持技術規範者。．．．」
    。本件上訴人所有系爭土地，係水土保持法所規範之法定山坡地，八十八年間，
    上訴人未經許可擅自開挖整地，違反水土保持法第十三條第一項規定，被上訴人
    乃依據同法第三十三條第一項之規定，以八十八年十二月二十二日八八北府農六
    字第四八二二三四號處分書對上訴人裁處新臺幣（以下同）六萬元罰鍰，並命立
    即停工及兩年內停止申請該地開發、使用及限期改正，並自第一次處罰之日起兩
    年內，暫停該地之開發申請。上訴人不服，循序提起本件行政訴訟。原判決關於
    上訴人未依水土保持法規定擬具水土保持計畫書，擅自開挖山坡地整地之違規事
    實，以及上訴人所主張如何不足採等事項均詳予以論述，是原判決所適用之法規
    與該案應適用之現行法規並無違背，與解釋判例，亦無牴觸，並無所謂原判決有
    違背法令之情形；至上訴人所謂會勘記錄遭擅改偽造云云，並無任何事證以實其
    說，而上訴人所提出水源里里長徐榮樹及水源里農事小組長陳順良於原審判決後
    九十一年三月十五日所出具證明書，亦不足否定原判決認定之事實；又證據之取
    捨與當事人所希冀者不同，致其事實之認定亦異於該當事人之主張者，不得謂為
    原判決有違背法令之情形。上訴人對於業經原判決詳予論述不採之事由再予爭執
    ，核屬法律上見解之歧異，要難謂為原判決有違背法令之情形。本件上訴論旨，
    仍執前詞，指摘原判決違誤，求予廢棄，難認有理由，應予駁回。
據上論結，本件上訴為無理由，爰依行政訴訟法第二百五十五條第一項、第九十八條
第三項前段，判決如主文。
中    華    民    國    九十二      年      六        月    十九        日
                    最 高 行 政 法 院  第 三 庭
                                審 判 長 法  官      葉  振  權
                                         法  官      林  家  惠
                                         法  官      吳  錦  龍
                                         法  官      劉  鑫  楨
                                         法  官      吳  明  鴻
右  正  本  證  明  與  原  本  無  異
                                         法院書記官  陳  盛  信
中    華    民    國    九十二      年      六        月      十九      日


司法院資訊處製作；財團法人民間司法改革基金會備份。
